Inventaris van het archief van de Algemene Armencommissie, 1912-1947
Nationaal Archief, Den Haag
Algemene Armencommissie
Alg. Armencommissie
1912-1947
B24100
0.90 meter; 18 inventarisnummers.
Normale geschreven, getypte en gedrukte documenten, geen bijzondere handschriften.
Nationaal Archief, Den Haag
Algemene Armencommissie.
Het archief bevat onder andere correspondentiestukken, stukken betreffende de vergaderingen met de voorzitters en secretarissen van de armenraden, rapporten over de door de armenraden uitgebrachte jaarverslagen, stukken betreffende de reorganisatie van de armenzorg tijdens de Duitse bezetting tijdens de Tweede Wereldoorlog, en allerlei adviezen van de Commissie op het gebied van Armenzorg en betreffende de Armenwet.
Archiefvorming
Geschiedenis van de archiefvormer
Bij Koninklijk Besluit (KB) van 16 juli 1912 nr. 261 werd bepaald dat de Wet tot regeling van het Armbestuur (Armwet) op 1 September 1912 in werking zou treden. Op dezelfde dag moest in werking treden het KB van 18 juli 1912, nr. 265. Hierbij werd bepaald dat een Algemene Armencommissie (AAC) werd ingesteld en werden ook de werkzaamheden van deze commissie geregeld.
In artikel 82 van de Armenwet was namelijk voorgeschreven dat deze instelling en regeling van werkzaamheden bij algemene maatregel van bestuur moesten geschieden. De 7 leden van de AAC werden door de Kroon benoemd en ontslagen. De AAC diende autoriteiten en instellingen van weldadigheid tot raad betreffende aangelegenheden van het Armbestuur en moest zich op de hoogte houden van de werking van de Armenwet. Zij was bevoegd om inlichtingen in te winnen bij autoriteiten betreffende het Armbestuur en om toestanden ter plaatse op te nemen. Bij particuliere en kerkelijke instanties mocht zij echter slechts op hun verzoek binnentreden.
Op 10 september 1912 werd de samenstelling van de AAC geregeld. De commissie vergaderde maandelijks. In juli 1913 verzocht de Minister van Binnenlandse Zaken de AAC om tot geregelde samenkomsten met de voorzitters en secretarissen van de armenraden te komen, om van elkaars ervaringen te leren. Belangrijke punten die op deze vergaderingen aan de orde kwamen, waren de inrichting van het jaarverslag van de armenraden en de wijziging van hoofdstuk IV van de Armenwet betreffende de samenwerking tussen de instellingen van weldadigheid in feite dus de samenstelling van de armenraden.
Het Ministerie van Binnenlandse Zaken was bij deze vergaderingen vertegenwoordigd.
De AAC adviseerde aan de hand van de door de armenraden uitgebrachte jaarverslagen over het voortbestaan van de armenraden.
Bij de invoering van de Algemene Bijstandswet in 1963 hield de Algemene Armencommissie op te bestaan.
Leden Algemene Armencommissie
1912
voorzitter
Mr. J.H.J. Quarles van Ufford
leden
A. Belinfante jr.
Mr. A.J. Fentener van Vlissingen
Dr. J.C. de Moor
Mw. M.G. Muller-Lulofs
J.R. Snoeck Henkemans
A.C.A. van Vuuren
secretaris
Mr. A.J.L. van Beeck Calkoen
1942
voorzitter
Mr. Dr. W.G.A. van Sonsbeeck
leden
Mr. A.J.L. van Beeck Calkoen
Mr. A.F. Schepel
Mw. F. Steenberghe-Engeringh
Dr. C.G.C. Quarles van Ufford
secretaris
Mr. W.F. de Gaay Fortman
Geschiedenis van het archiefbeheer
De verwerving van het archief
Overbrenging van een overheidsarchief
Inhoud en structuur van het archief
2.04
Selectie en vernietiging
Uit het archief werd ca. 40% vernietigd volgens de vernietigingslijst van het Ministerie van Binnenlandse Zaken, de vernietigingslijst van het Ministerie van Maatschappelijk Werk en incidenteel volgens de, door het hoofd ALSEC van het Ministerie van Binnenlandse Zaken, goedgekeurde vernietigingsvoorstellen van de Centrale Archief Selectiedienst voor de afdeling Volksgezondheid en Armwezen en voor de afdeling Armwezen van het Ministerie van Binnenlandse Zaken.
Aanwijzingen voor de gebruiker
Openbaarheidsbeperkingen
Volledig openbaar.
Materiële beperkingen
Aanvraaginstructie
Openbare archiefstukken kunnen online worden aangevraagd en gereserveerd. U kunt dit ook via de terminals in de studiezaal van het Nationaal Archief doen. Om te kunnen reserveren dient u de volgende stappen te volgen:
U maakt een profiel aan op www.gahetna.nl, en logt vervolgens in
Via de archiefinventaris (alleen de beschrijvingen met rode nummers) selecteert u het gewenste archiefstuk door op de knop 'Reserveren' te klikken
In het volgende scherm geeft u aan op welke dag u het archiefstuk wilt inzien
Indien u zich bevindt in de studiezaal en een tafelnummer heeft ontvangen kunt u dit nummer vermelden. Als u geen tafelnummer heeft kunt u tafelnummer 777 laten staan
Vervolgens bevestigt u uw reservering door deze te versturen.
Verwant materiaal
Beschikbaarheid van kopieën
Beschrijving van de series en archiefbestanddelen
- Ingekomen stukken en concepten van uitgegane stukken, met agenda's, 1912-1918.; 1-2; 2 pakken
  - stukken, 1
  - agenda's, 2
- Ingekomen stukken en concepten van uitgegane stukken van en aan plaatselijke armenraden, 1912-1947; 3-7; 5 pakken
  - 1912-1917, per gemeente niet alfabetisch, nrs. 1-17, 3
  - 1912-1917, per gemeente niet alfabetisch, nrs. 18-34, 4
  - 1919-1947, per gemeente alfabetisch A t/m Heerlen, 5
  - 1920-1947, Den Helder t/m Z, 6
  - 1920-1945, betreffende opheffing, per gemeente alfabetisch A t/m Z, 7
- Stukken betreffende de vergaderingen met de voorzitters en secretarissen van de armenraden., 1913-1917; 8; 1 pak
  1917 met verslag
- Rapporten over de door de armenraden uitgebrachte jaarverslagen, 1913-1947; 9; 1pak
- Adviezen over samenwerking tussen openbare en niet-openbare instellingen van weldadigheid, 1920-1933; 10; 1 omslag
- Adviezen over uitvoering en over ontwerpen van wijziging van artikelen van de Armenwet 1923, 1920-1939; 11; 1 pak
- Adviezen over plaatsing van instellingen van weldadigheid op lijsten volgens art. 3 Armenwet en over hun reglementen, 1921-1945; 12; 1omslag
- Notulen van de vergaderingen, 1922-1940, 1943-1946.; 13; 1 pak
- Stukken betreffende de oprichting van het Centraal Archief- en Inlichtingenbureau voor Maatschappelijk Hulpbetoon, 1925-1926; 14; 1 omslag
- Rapportage van de reacties, ingekomen van de armenraden, op de nota: 'Wat kunnen armenraden doen ter bevordering van die juiste methoden ter verkrijging van de nodige geldmiddelen voor de instellingen van Armenzorg en Maatschappelijk Hulpbetoon', 1926-1927; 15; 1 omslag
- Stukken betreffende de medewerking aan het instellen van Commissies voor Onderhoudsplicht bij armenraden, 1931; 16; 1 omslag
- Stukken betreffende de oprichting en de benoeming van leden van het Curatorium van het Josef en Rosa Cohenfonds, 1937, 1945.; 17; 1 omslag
- Stukken betreffende de reorganisatie van de armenzorg tijdens de Duitse bezetting, 1942.; 18; 1 omslag